臺灣屏東地方法院民事判決
111年度訴字第127號
原      告  郭金鵞  

訴訟代理人  宋孟陽律師
被      告  郭柯恒香
            郭登信  
            郭鳳珠  

            郭曉梅  
            郭昶璋  
            郭秀玲  

            郭靜惠  
            葉秀琴  


            郭妍伶  
            郭玫君  
            郭俐君  
上列當事人間請求分割共有物事件，本院於民國111年7月12日言
詞辯論終結，判決如下：
    主      文
兩造共有坐落屏東縣○○鄉○○段000地號面積1,941.31平方公尺土
地，依下列方法分割：㈠如附圖所示編號243（A）部分面積647.1
1平方公尺分歸被告葉秀琴、郭妍伶、郭玫君、郭俐君按應有部
分各1/4維持共有；㈡如附圖所示編號243⑴部分面積647.1平方公
尺分歸被告郭柯恒香、郭登信、郭鳳珠、郭曉梅、郭昶璋、郭秀
玲、郭靜惠按應有部分各2/8、1/8、1/8、1/8、1/8、1/8、1/8
維持共有；㈢如附圖所示編號243⑵部分面積647.1平方公尺分歸原
告取得。
訴訟費用由兩造按如附表「訴訟費用負擔比例」欄所示比例負擔
。
    事實及理由
一、本件被告郭柯恒香、郭登信、郭鳳珠、郭曉梅、郭秀玲、郭
    靜惠、葉秀琴、郭妍伶均未於最後言詞辯論期日到場，核無
    民事訴訟法第386條各款所列情形，爰依原告聲請，由其一
    造辯論而為判決。
二、原告主張：坐落屏東縣○○鄉○○段000地號面積1,941.31平方
    公尺土地（下稱系爭土地），為都市計畫農業區用地，乃兩
    造所共有，應有部分各如附表所示。系爭土地依其使用目的
    並無不能分割之情形，共有人間亦未以契約訂有不分割之期
    限，惟其分割之方法迄不能協議決定，爰依民法第823 條第
    1項、第824條第2項規定，請求裁判分割系爭土地。關於系
    爭土地之分割方法，請求按如附圖所示方法分割，將編號24
    3（A）部分面積647.11平方公尺分歸被告葉秀琴、郭妍伶、
    郭玫君、郭俐君按應有部分各1/4維持共有；將編號243⑴部
    分面積647.1平方公尺分歸被告郭柯恒香、郭登信、郭鳳珠
    、郭曉梅、郭昶璋、郭秀玲、郭靜惠按應有部分各2/8、1/8
    、1/8、1/8、1/8、1/8、1/8維持共有；將編號243⑵部分面
    積647.1平方公尺分歸伊取得等情，並聲明：兩造共有系爭
    土地，予以分割。
三、被告郭昶璋、郭玫君、郭俐君陳稱：被告郭昶璋同意與被告
    郭柯恒香、郭登信、郭鳳珠、郭曉梅、郭秀玲、郭靜惠繼續
    維持共有，被告郭玫君、郭俐君亦同意與被告葉秀琴、郭妍
    伶繼續維持共有，並同意按如附圖所示方法分割，其等均希
    分得如附圖所示編號243⑵部分，蓋該部分除鄰接西南側之同
    段245地號土地上公路外，亦鄰同段183之6地號土地西北側
    之產業道路，該產業道路往北雖無法聯外通行，但若分得該
    部分之土地，將可從西北側進出，有利土地之利用等語，並
    均聲明：同意分割。
四、被告郭柯恒香、郭靜惠、郭曉梅、郭秀玲、葉秀琴、郭妍伶
    均未於最後言詞辯論期日到場，惟據其等前此到場，郭曉梅
    、郭秀玲陳稱：其等同意按如附圖所示方法分割，並同意與
    被告郭柯恒香、郭登信、郭鳳珠、郭昶璋、郭靜惠按原應有
    部分比例繼續維持共有，惟兩造受分配之部分應抽籤決定等
    語，並聲明：同意分割；被告郭柯恒香、郭靜惠、葉秀琴、
    郭妍伶陳稱：同意按如附圖所示方法分割，惟兩造受分配之
    部分應抽籤決定等語。被告郭登信、郭鳳珠則未於言詞辯論
    期日到場，亦未提出書狀作何聲明或陳述。 
五、按各共有人，除法令另有規定外，得隨時請求分割共有物。
    但因物之使用目的不能分割或訂有不分割之期限者，不在此
    限。分割之方法不能協議決定，或於協議決定後因消滅時效
    完成經共有人拒絕履行者，法院得因任何共有人之請求，命
    為下列分配：一、以原物分配於各共有人。但各共有人均受
    原物之分配顯有困難者，得將原物分配於部分共有人。二、
    原物分配顯有困難時，得變賣共有物，以價金分配於各共有
    人；或以原物之一部分分配於各共有人，他部分變賣，以價
    金分配於各共有人。民法第823條第1項、第824條第2項分別
    定有明文。查系爭土地都市計畫農業區用地，其原為郭枝六
    、郭順居、郭平和所共有(應有部分各1/3)，郭枝六於93年
    間死亡，其應有部分由被告郭柯恒香、郭登信、郭鳳珠、郭
    曉梅、郭昶璋、郭秀玲、郭靜惠及郭登科繼承，並辦畢分割
    繼承登記(應有部分各1/24)，郭登科又於106年間死亡，其
    應有部分由被告郭柯恒香繼承；郭順居於106年間死亡，其
    應有部分由原告繼承；郭平和於110年間死亡，其應有部分
    由被告葉秀琴、郭妍伶、郭玫君、郭俐君繼承，並辦畢分割
    繼承登記(應有部分各1/12)。系爭土地現為兩造所共有，其
    等應有部分如附表所示等情，有土地登記謄本、土地異動索
    引及土地使用分區證明書在卷可憑(見本院卷第27至41頁、
    第63至69頁)。又系爭土地依其使用目的並無不能分割之情
    形，且共有人間未以契約訂有不分割之期限一節，為到場兩
    造所不爭執，則依前揭規定及說明，原告請求裁判分割系爭
    土地，於法即無不合，應予准許。至原告雖主張系爭土地為
    耕地，而有農業發展條例第16條之適用云云。惟農業發展條
    例所指之耕地，係指依區域計畫法劃定為特定農業區、一般
    農業區、山坡地保育區及森林區之農牧用地，系爭土地為都
    市計畫農業區用地，非屬前述之耕地，自不受農業發展條例
    第16條規定之分割面積及宗數限制。
六、本件之爭點為：系爭土地如何分割，始為公平適當？茲論述
    如下：
　㈠按法院裁判分割共有物，定其分配，應斟酌各共有人之利害
    關係、使用情形，及共有物之性質、價格、利用價值及經濟
    效用決之。經查，系爭土地大至呈梯形，其上、下底分別在
    西北及東南側。其西南側鄰接同段245地號土地上之公路(其
    間隔有同段244地號土地)，可對外通行，其西北側鄰接產業
    道路，惟該產業道路仍須經由前開公路，始可對外通行。又
    系爭土地現無人使用，其上雜草及樹木叢生等情，為到場兩
    造所不爭執，並有地籍參考圖、內政部國土測繪中心國土測
    繪圖資服務雲網頁列印資料及現場照片在卷可稽(見本院卷
    第43頁、第45至46頁、第259頁)，堪認屬實。
　㈡關於系爭土地分割之方法，原告及被告郭昶璋、郭玫君、郭
    俐君、郭柯恒香、郭靜惠、郭曉梅、郭秀玲、葉秀琴、郭妍
    伶均同意按如附圖所示方法分割，並將受分配土地之共有人
    分為原告及被告葉秀琴、郭妍伶、郭玫君、郭俐君與被告郭
    柯恒香、郭登信、郭鳳珠、郭曉梅、郭昶璋、郭秀玲、郭靜
    惠3組。惟原告及被告郭昶璋、郭玫君、郭俐君均主張欲單
    獨或與部分被告共同受分配如附圖所示編號243⑵部分面積64
    7.1平方公尺，被告郭柯恒香、郭靜惠、郭曉梅、郭秀玲、
    葉秀琴、郭妍伶則均主張欲以抽籤決定兩造受分配之部分。
    本院審酌如附圖所示編號243（A）、243⑴、243⑵各部分之面
    積大致相同，形狀均屬完整，且均鄰接同段245地號土地上
    之公路，兩造亦均未在系爭土地上種植作物或設置地上物，
    而原告主張其將來欲在如附圖所示編號243⑵部分種植農作物
    ，被告郭昶璋、郭玫君、郭俐君則表示尚無利用所受分配土
    地之計畫，其餘被告均未具體表示欲受分配何部分之土地等
    情，認將如附圖所示編號243（A）部分面積647.11平方公尺
    分歸被告葉秀琴、郭妍伶、郭玫君、郭俐君按應有部分各1/
    4維持共有，編號243⑴部分面積647.1平方公尺分歸被告郭柯
    恒香、郭登信、郭鳳珠、郭曉梅、郭昶璋、郭秀玲、郭靜惠
    按應有部分各2/8、1/8、1/8、1/8、1/8、1/8、1/8維持共
    有，編號243⑵部分面積647.1平方公尺分歸原告取得，尚屬
    公平適當，爰據此分割系爭土地如主文第1項所示。又本件
    分割結果，各共有人受分配之面積並無增減，分割後各筆土
    地臨公路之情形亦無太大差異，衡情分割後各筆土地之價值
    應無不相當之情事，原告及被告郭昶璋、郭玫君、郭俐君復
    均陳稱：本件各共有人分得土地之面積相當，無須互相以金
    錢補償等語，爰不另為補償之諭知，併此敘明。
七、據上論結，本件原告之訴為有理由，依民事訴訟法第385條
    第1項前段、第78條、第80條之1、第85條第1項但書，判決
    如主文。
中　　華　　民　　國　　111 　年　　7 　　月　　26　　日
                  民事第二庭    法　官  薛全晉　
正本係照原本作成。
如對判決上訴，須於判決送達後20日內向本院提出上訴狀，其未
表明上訴理由者，應於提出上訴後20日內向本院補提理由書狀（
均須按他造當事人之人數附繕本）。
中　　華　　民　　國　　111 　年　　7 　　月　　26　　日
                                書記官  王鏡瑜
附表：　　　　　
編號 共有人 應有部分 換算面積  （㎡） 受分配面積（㎡）  增減面積  （㎡）  訴訟費用負擔比例   1  郭金鵞 1/3 647.1 647.1 0 1/3   2 郭柯恒香 2/24 161.77 647.1 0 2/24   3 郭登信 1/24 80.88  0 1/24   4 郭鳳珠 1/24 80.89  0 1/24   5 郭曉梅 1/24 80.89  0 1/24   6 郭昶璋 1/24 80.89  0 1/24   7 郭秀玲 1/24 80.89  0 1/24   8 郭靜惠 1/24 80.89  0 1/24   9 葉秀琴 1/12 161.78 647.11 0 1/12  10 郭妍伶 1/12 161.78  0 1/12  11 郭玫君 1/12 161.78  0 1/12  12 郭俐君 1/12 161.77  0 1/12 合       計  1/1 1941.31 1941.31